【裁判字號】    95,交抗,142
【裁判日期】    950309
【裁判案由】    聲明異議
【裁判全文】
臺灣高等法院臺中分院刑事裁定         95年度交抗字第142號
抗  告  人
即受處分人  甲○○
上列抗告人因聲明異議案件，不服臺灣臺中地方法院中華民國94
年12月26日所為裁定（94年度交聲字第616號)提起抗告，本院裁
定如下:
    主  文
原裁定撤銷。
    理  由
一、原裁定意旨略以：本件抗告人所有之車號QPD－879號輕型機
    車於民國94年 5月9日8時18分許，行經高雄市○○路與河東
    路口處，因「機器腳踏車不在規定車道行駛」之違規，為高
    雄市政府警察局依採證照片掣單舉發等情，有該舉發違規照
    片附卷可證，並經卷附之高雄市政府警察局以94年8月3日高
    市警交字第0940014042號函說明：「本市○○○○○路口（
    五福橋東往西）以雙白實線劃分機慢車專用道、禁行機車道
    ，旨揭車輛未依規定行駛禁行機車道，有採證照片足資佐證
    」等語明確，是本件既有違規照片為證，顯見抗告人所有之
    QPD－879號輕型機車於上揭時、地不依規定車道行駛之事實
    ，已可認定。縱抗告人稱其違規乃肇因於交通標線設計不良
    云云，惟此乃屬當地道路規劃之市政問題，法院並無法審酌
    ，尚難據此要求免罰。從而，原處分機關交通部公路總局臺
    中區監理所臺中市監理站（下稱臺中市監理站）援引道路交
    通管理處罰條例第45條第 1項第13款之規定，裁處罰鍰新臺
    幣5400元，並無不當，本件異議為無理由，應予駁回等語。
二、抗告意旨略以：(一)按道路交通管理處罰條例第45條第 1項第
    13款規定：駕駛人騎乘機器腳踏車，不在規定車道行駛者，
    處新臺幣(下同）600元以上1800以下罰鍰。觀其意旨係在處
    罰車輛駕駛人，而非車輛所有人。抗告人雖係QPD－879號之
    機車所有人，然94年5月9日 8時18分許，騎乘上開機車行經
    高雄市○○路與河東路處者，係抗告人之配偶周嘉玲，而周
    嘉玲於收受臺中市監理站之裁決書後，即已去函該監理站提
    出異議與說明，且臺中市監理站94年8月10日中監字第09400
    03772號略以：「台端(指周嘉玲）駕駛甲○○所有輕機車．
    ．．申訴案」等語，顯見臺中市監理站已知上開機車之駕駛
    人係周嘉玲，然該監理站卻未更正受處分人，仍對抗告人裁
    處罰鍰，原審亦依樣畫葫蘆，顯有違誤。(二)抗告人配偶所為
    之異議應屬合理。按交通法規之制定，係為使社會及人民更
    有秩序、安全與方便，不得故引人入罪，或設下陷井以處罰
    人民為樂。本案高雄市○○路與河東路口快車道之機車待轉
    區寬達20公尺，橫跨路面，在機車直行時一定要跨越快車道
    （因為路口處短短的馬路寬度，實不足讓機車有斜插入慢車
    道之可能），若要強行插入慢車道，必須與其他機車爭道，
    增加危險性，高雄市政府警察局之畫線顯有未當，完全違背
    秩序與安全之法理，而高雄市政府警察局不僅未曾考慮其不
    當之錯誤規劃，復在路旁埋伏攝影，故入人罪，如此心態與
    作法顯屬可議。直至94年10月以後，高雄市政府警察局總算
    也發覺上開畫線之錯誤而縮小待轉區，足證高雄市政府警察
    局亦覺昨非今是。詎原審明知新法修改為免責時，則所犯之
    舊法亦免其刑之法理，竟對此顯係設陷處罰之事罔然無視，
    任令宰割無辜。(三)又臺中市監理站之裁處書更是乖理至甚，
    竟然明載受處分時不服處罰者得於20日內提出異議，準此，
    既有合法之異議，豈能加重處罰，世上豈有此種法律，原先
    處罰鍰600元，合法異議後，竟加重為5400元等語。
二、經查，本件騎乘機車違反道路交通管理處罰條例第45條第 1
    項第13款之規定者，係抗告人之配偶周嘉玲等情，業據抗告
    人陳述在卷，並有周嘉玲之異議狀及違規照片附卷可憑（依
    違規照片所示，騎乘機車者應係女性，見原審卷第10至12、
    40、41頁）。而台中市監理站係因抗告人（即車輛所有人）
    ，並未告知違規駕駛人姓名、身分證統一編號，乃依道路交
    通管理處罰條例第85條第 3項之規定裁罰抗告人等情，有臺
    中市監理站94年 9月13日中監中字第0940004394號對違反道
    路交通管理事件不服裁決聲明異議案件移送書在卷可參（見
    原審卷第1頁)。惟按本條例關於車輛駕駛人之處罰，如應歸
    責於車輛所有人者，處罰車輛所有人；又逕行舉發違反道路
    交通管理事件，經汽車所有人依通知單之應到案日期前到案
    ，並告知違規駕駛人姓名、身分證統一編號及住址者，處罰
    機關應即另行通知違規駕駛人到案依法處理，道路交通管理
    處罰條例第85條第 3項、道路交通管理事件統一裁罰標準及
    處理細則第24條定有明文。核其立法意旨，係因逕行舉發違
    反道路交通管理件之案件，因裁罰機關不知車輛駕駛人係何
    人，乃課以車輛所有人有告知之義務，如車輛駕駛人怠於告
    知，此事由因可歸責於車輛所有人，故改以車輛所有人為裁
    罰之對象。然本案抗告人之配偶周嘉玲於收受高雄市政府警
    察局寄發之舉發違反道路交通管理事件通知單後，隨即具狀
    向台中市監理站聲明異議，並表明係其騎乘機車違規，此有
    臺中市監理站94年 7月25日中監中字第0943000473號函附卷
    可參 (見原卷第9頁），足見臺中市監理站於94年8月26日以
    裁監稽違字第裁61-BA0000000號裁決書，裁處抗告人（罰鍰
    1800元，並記違規點數1點)前，已知車輛駕駛人係周嘉玲，
    詎臺中市監理站仍以抗告人為裁罰之對象，似有未洽。原審
    疏未審究抗告人究有何可歸責之處？遽以認定抗告人之異議
    為無理由，似嫌率斷。本件抗告為有理由，自應由本院將原
    裁定撤銷，發回原審另為裁定。又本件臺中市監理站係裁罰
    1800元，並記違規點數1點。原裁定卻記載裁罰5400元，亦
    有未合，併此指明。
三、爰依道路交通事件處理辦法第26條、刑事訴訟第413條前段
    ，裁定如主文。
中    華    民    國    95    年    3     月    9     日
                刑事第十庭  審判長法  官  林  照  明
                                  法  官  唐  光  義
                                  法  官  蔡  名  曜
上列正本證明與原本無異。
不得再抗告。
                                  書記官  劉  恒  宏
中    華    民    國    95    年    3     月    10    日
                                                      Ｒ


司法院資訊處製作；財團法人民間司法改革基金會備份。
